臺灣彰化地方法院民事裁定  
111年度消債更字第1號
聲  請  人  
即債務人    黃昭雄  
代  理  人  陳建勛律師
上列當事人因消費者債務清理事件聲請更生，本院裁定如下：
    主  文
聲請人即債務人黃昭雄自民國111年4月7日下午4起開始更生程序
。
命司法事務官進行本件更生程序。
    理  由
一、按債務人不能清償債務或有不能清償之虞者，得依本條例所
    定更生或清算程序，清理其債務。債務人無擔保或無優先權
    之債務總額未逾新臺幣1,200萬元者，於法院裁定開始清算
    程序或宣告破產前，得向法院聲請更生。債務人對於金融機
    構負債務者，在聲請更生或清算前，應向最大債權金融機構
    請求協商債務清償方案，或向其住、居所地之法院或鄉、鎮
    、市、區調解委員會聲請債務清理之調解。消費者債務清理
    條例（下稱消債條例）第3條、第42條第1項、第151條第1項
    定有明文。次按法院開始更生程序之裁定，應載明其年、月
    、日、時，並即時發生效力。法院裁定開始更生或清算程序
    後，得命司法事務官進行更生或清算程序。消債條例第45條
    第1項、第16條第1項前段定有明文。又消債條例第3條所謂
    「不能清償債務或有不能清償之虞」者，係指債務人欠缺清
    償能力，且對於已屆清償期，或已受請求債務之全部或主要
    債務，客觀上可預見處於通常且繼續的不能清償之狀態而言
    ，方符合消費者債務清理條例為使不幸陷入經濟困境之人得
    以清理債務、重建生活，並在債務清理過程中能保有符合人
    性尊嚴之最低基本生活目的，先予敘明。
二、本件聲請意旨略以：聲請人目前從事美樂家直銷業務，自民
    國110年6月17日至110年12月21日止之佣金收入為新臺幣（
    下同）2875元，其每月支出8796元，然伊債務總額為165萬4
    220元，實有不能清償之虞，前曾向住、居所地之法院聲請
    債務清理之調解，因調解不成立，而其無擔保或無優先權之
    債務總額未逾1,200萬元，復未經法院裁定開始清算程序或
    宣告破產，依法自得聲請更生程序，懇請裁定開始更生俾早
    日清償債務等語。
三、經查：
㈠、聲請人於消債條例施行後，曾向住、居所地之本院聲請調解
    不成立，積欠之債務總額復未逾1,200萬元等情，經調取本
    院110年度司消債調字第186號卷核閱無訛，並有財團法人金
    融聯合徵信中心債權人清冊（見前置調解卷第9-10頁）在卷
    可稽，且於聲請更生前一日回溯五年內未從事營業活動，亦
    未經法院裁定開始清算程序或宣告破產，故聲請人所為本件
    更生聲請是否准許，即應審究其現況是否確實具有不能清償
    債務或有不能清償之虞等情事而定。
㈡、查聲請人現從事美樂家直銷業務，每月收入不穩定，約848元
    至1萬5212元（見本院卷第146-147頁），以近六個月平均計
    算平均月收入約6699元【計算式：848+4274+15212+5569+89
    99+5293＝40,195÷6＝6,699元，元以下四捨五入】，加計子女
    給予之扶養費1萬元（見本院卷第14頁），總計每月收入約1
    萬6699元。聲請人另主張其每月生活必要支出9796元，未逾
    111年度台灣省彰化縣每人每月最低生活費標準乘以1.2倍即
    1萬7076元（14,230×1.2＝17,076）計算（見本院卷第9頁）
    ，是聲請人所為之必要支出核與消債條例第64之2條所定債
    務人必要生活費用數額相符，並未逾一般人生活開銷之程度
    ，應為可採。準此，衡酌以聲請人平均每月所得約1萬6699
    元，扣除每月必要支出9796元後，尚餘6903元【計算式：1
    萬6699元－9796元＝6903元】可資運用，又聲請人雖有非強制
    型保險之保單價值準備金共計50萬9115元【計算式：25萬94
    69元＋10萬0259元＋13萬0635元＋1萬8752元＝50萬9115元，見
    本院卷第15-17頁】可供清償債務，然聲請人債務高達225萬
    9419元（加計利息後，見本院卷第123頁），縱以其保單價
    值清償債務後仍餘175萬0304元之債務，再以聲請人每月所
    得扣出必要支出後之餘款6903元清償債務，尚須逾21年之期
    間始得清償完畢【計算式：175萬0304元÷6903元≒254個月，
    逾21年】，況上開債務總額尚有利息及違約金待清償，聲請
    人還款年限顯然更長。
㈢、本件聲請人之經濟狀況，既符合不能清償債務或有不能清償
    之虞之情事，且無擔保或無優先權之債務總額未逾1,200萬
    元，復查無消債條例第6條第3項、第8條或第46條各款所定
    駁回更生聲請之事由存在，是聲請人實有藉助更生制度調整
    其與債權人間之權利義務關係而重建其經濟生活之必要，洵
    可認定。　　
四、據上論結，本院綜合聲請人之清償能力，堪認聲請人客觀上
    對已屆清償之債務有不能清償或難以清償之虞，又其所負無
    擔保或無優先權之債務未逾1,200萬元，且未經法院裁定開
    始清算程序或宣告破產。復查本件無消債條例第6條第3項、
    第8條或第46條各款所定駁回更生聲請之事由存在，則聲請
    人聲請更生，洵屬有據，應予准許。至聲請人於更生程序進
    行中，應提出足以為債權人會議可決或經法院認為公允之更
    生方案以供採擇。而司法事務官於進行本件更生程序、協助
    聲請人提出更生方案時，亦應依聲請人之薪資變化、社會常
    情及現實環境衡量聲請人之償債能力，並酌留其生活上應變
    所需費用，進而協助聲請人擬定允當之更生方案，始符消債
    條例重建債務人經濟生活之立法目的，附此敘明。
五、依消債條例第11條第1項、第45條第1項、第16條第1項，裁
    定如主文。
　　
中　　華　　民　　國　　111 　年　　4 　　月　　7  　日
              民事第三庭    法     官　洪堯讚
以上正本係照原本作成。
本件不得抗告。
本裁定已於民國111年4月7日下午4時公告。
中　　華　　民　　國　　111 　年　　4 　　月　　7 　　日
                            書　記　官　李盈萩